【裁判字號】    95,易,1537
【裁判日期】    951207
【裁判案由】    傷害等
【裁判全文】
臺灣高雄地方法院刑事判決              95年度易字第1537號
被      告  甲○○
被      告  丙○○
上列被告因傷害等案件，經檢察官聲請以簡易判決處刑（95年度
偵字第17324 號），本院認不宜以簡易判決處刑而改用通常程序
審理，判決如下：
    主  文
甲○○傷害人之身體，處拘役伍拾日，如易科罰金，以銀元參佰
元即新臺幣玖佰元折算壹日。
丙○○傷害人之身體，處拘役伍拾日，如易科罰金，以銀元參佰
元即新臺幣玖佰元折算壹日。
    事      實
一、甲○○、丙○○於民國95年6 月11日上午6 時10分許，在高
    雄市○○市○○路187 之2 號前，因攤位擺設位置發生爭執
    ，2 人遂基於傷害犯意，相互拉扯、推擠而扭打，丙○○並
    徒手毆打甲○○1 拳，致甲○○受有右頰挫擦傷3 x1公分、
    左頰挫擦傷3x4 公分、鼻子挫擦傷2x1 公分、胸部挫擦傷5x
    6 公分及左膝擦傷4x3 公分等傷害，甲○○亦出手毆打丙○
    ○1 拳，致丙○○受有下巴4.5x3.5 公分腫及左手拇指1 公
    分擦傷等傷害。
二、案經甲○○、丙○○訴由高雄縣政府警察局鳳山分局報告臺
    灣高雄地方法院檢察署檢察官聲請簡易判決處刑。
    理      由
一、訊據被告甲○○、丙○○均坦承其等於上開時地，因攤位擺
    設位置而發生爭執，被告丙○○並對於傷害犯行坦承不諱（
    參本院卷附95年11月23日審判筆錄第2 頁），核與證人即當
    時目擊2 人毆打經過之宇建平於審理時所述情節相符（參本
    院卷附95年11月23日審判筆錄第5 頁），並有大東醫院出具
    載有甲○○確實受有上開傷勢之醫院診斷證明書1 紙在卷可
    參，是被告丙○○確有於上開時地傷害告訴人甲○○之行為
    ，應堪認定。另被告甲○○則矢口否認涉有傷害犯行，並辯
    稱：伊當時並未理會被告丙○○即逕自上車云云。惟查，證
    人宇建平於審理時證述：當天伊見及被告甲○○與丙○○2
    人發生爭吵，並相互拉扯、推擠、扭打，被告丙○○毆打被
    告甲○○1 拳後，被告甲○○亦回擊毆打被告丙○○1 拳，
    2 人互相毆打，伊當時距離2 人約5 公尺，見狀隨即上前勸
    阻等語甚為明確，又告訴人丙○○受有前揭傷害之事實，有
    國軍高雄總醫院附設民眾診療服務處95年6 月11日眾診字第
    789 號驗傷診斷書1 紙附卷可證。況而被告甲○○既於本院
    進行準備程序及審理時均供承有揮出右手等語，益徵被告甲
    ○○確有有傷害告訴人丙○○之行為無疑，其所辯無非係避
    重就輕、事後卸責之詞，自無足取。綜上所述，足認被告甲
    ○○確有傷害告訴人丙○○之行為無訛。本件事證已臻明確
    ，被告甲○○、丙○○等2 人之傷害犯行均堪認定。
二、嗣於被告丙○○、甲○○行為後，刑法相關規定已於94年2
    月2 日修正公布，並同自95年7 月1 日施行。按同於95年7
    月1 日修正施行之刑法第2 條規定，乃係關於新舊法比較適
    用之準據法，其本身無關行為可罰性要件之變更，故於95年
    7 月1 日前揭法律修正施行後，如有涉及比較新舊法之問題
    ，即應逕依修正後刑法第2 條第1 項規定，為「從舊從輕」
    之比較（參見最高法院95年度第8 次刑事庭會議決議意旨）
    。茲分述如下：
（一）刑法分則編各罪所定罰金之貨幣單位原為銀元，且依修正
      前刑法第33條第5 款規定，罰金刑為1 銀元以上，而有關
      罰金倍數之調整及銀元與新台幣之折算標準，則定有「罰
      金罰鍰提高標準條例」及「現行法規所定貨幣單位折算新
      台幣條例」，除罰金以1 銀元折算3 元新台幣外，並將72
      年6 月26日以前修正之刑法部分條文罰金數額提高2 至10
      倍，其後修正者則不再提高倍數；嗣修正後刑法第33條第
      5 款則將罰金刑提高為新台幣1 千元以上，並以百元計算
      之，且因刑法第33條第5 款所定罰金貨幣單位既已改為新
      台幣，刑法分則編各罪所定罰金之貨幣單位亦應配合修正
      為新台幣，且考量刑法修正施行後，不再適用「現行法規
      所定貨幣單位折算新台幣條例」，為使刑法分則編各罪所
      定罰金之最高數額與刑法修正前趨於一致，爰增訂刑法施
      行法第1 條之1 規定，將刑法分則編各罪所定罰金之貨幣
      單位均改為新台幣，並將72年6 月26日以前修正之刑法部
      分條文罰金數額提高為30倍，其後修正者則提高為3 倍。
      是以刑法分則編各罪所定罰金刑之最高數額，於上開規定
      修正後仍屬一致，並無不同；但其罰金刑之最低數額，修
      正前1 銀元以上之規定，經配合修正前罰金罰鍰提高標準
      條例第2 條（現已刪除）規定，就其原定數額提高為10倍
      ，再經折算，即為新台幣30元，因修正後已提高為新台幣
      1 千元以上，自以修正前之規定較為有利。
（二）修正後刑法第41條第1 項前段關於得易科罰金之折算標準
      ，由「得以1 元以上3 元以下折算1 日」（按：此規定配
      合修正前罰金罰鍰提高標準條例第2 條（現已刪除）規定
      ，就其原定數額提高為100 倍折算1 日，則最高應以銀元
      300 元折算1 日，經折算為新台幣後，應以新台幣900 元
      折算1 日），提高為「以新台幣1 千元、2 千元或3 千元
      折算1 日」，並刪除「因身體、教育、職業、家庭之關係
      或其他正當事由，執行顯有困難」之條件。是以修正前關
      於易科罰金之折算標準金額較低，自係較為有利。
（三）準此而論，前揭刑法施行法第1 條之1 之增訂及刑法第33
      條第5 款之修正，乃係刑法分則編各罪所定罰金刑之刑罰
      法律效果之變更，前揭刑法第41條第1 項易科罰金折算標
      準，則屬科刑規範事項之變更，自應依刑法第2 條第1 項
      規定，綜合罪刑全部結果，整體為新舊法之「從舊從輕」
      比較，參見最高法院24年上字第4634號判例意旨、27年上
      字第261 號判例意旨。依本院所諭知之被告罪名及其宣告
      刑（詳如後述），如適用修正前有關罰金刑、易科罰金折
      算標準等規定，對被告均較屬有利。故經綜合比較新舊法
      結果，倘適用新法對被告並非有利，自應整體依刑法第2
      條第1 項前段規定，適用行為時之修正前刑法第33條第5
      款、第41條第1 項前段、修正前罰金罰鍰提高標準條例第
      2 條等規定，合先敘明。
三、核被告丙○○、甲○○所為，均係犯刑法第277 條第1 項傷
    害罪。本院審酌人際相處，本應彼此相互尊重，自不應動輒
    拳腳相向，被告2 人僅因細故，旋即彼此互毆，均有不該，
    而被告丙○○所受之傷害僅係下巴紅腫及左拇指擦傷，傷勢
    較諸被告甲○○所受傷害而言，尚屬輕微，是被告丙○○傷
    害之犯罪情節應屬較重，另被告甲○○犯後一逕飾詞狡辯，
    未見悔意，態度惡劣；惟考量被告2 人均無前科，此有臺灣
    高等法院被告前案紀錄表各1 張在卷可佐，素行尚稱良好，
    且被告丙○○犯後坦承犯行，態度良好等一切情狀，分別量
    處如主文所示之刑，並均依修正前之刑法第41條  第1 項前
    段諭知易科罰金之折算標準。
四、公訴意旨另略以：丙○○損壞甲○○所有之塑膠製籃子，足
    以生損害於甲○○云云。惟按犯罪事實，應依證據認定之，
    無證據不得認定其犯罪事實，又不能證明被告犯罪者，應諭
    知無罪之判決，刑事訴訟法154 條第2 項、第301 條第1 項
    分別定有明文。再「告訴人之告訴，係以使被告受刑事訴追
    為目的，是其陳述是否與事實相符，仍應調查其他證據以資
    審認。」最高法院52年台上字第1300號判例著有明文。公訴
    意旨認被告丙○○涉犯毀損罪嫌，無非係以告訴人即證人甲
    ○○歷於警詢、偵查及審理時之指訴，及告訴人自行拍攝之
    相片9 紙為據。訊據被告丙○○堅決否認毀損犯行，辯稱：
    甲○○出具之照片上所示籃子邊緣雖有若干損壞痕跡，但並
    非依所導致等語。然查，質諸被告丙○○堅決否認涉有毀損
    犯行，辯稱如前，再核之證人宇建平於審理時證述：伊見被
    告2 人扭打互毆，隨即上前將2 人分開，其2 人即分朝2 方
    向離去，並未看見被告丙○○將甲○○所有籃子推到馬路中
    間等語無訛，足見被告丙○○所辯非虛，至告訴人甲○○所
    提出籃子邊緣有些許毀壞之照片，究係因其他原因所致，抑
    或被告丙○○所毀損，原無法僅以照片逕為認定，揆諸上開
    最高法院判例意旨，自不能僅憑告訴人之指訴遽入被告丙○
    ○於罪。此外，又無其他積極之證據足認被告丙○○涉有上
    開毀損之犯行，依前揭條文規定，本應就此部分為無罪之諭
    知，惟因公訴人認此部分若有罪，與前開論罪之傷害部分有
    牽連犯之裁判上一罪關係，爰不另為無罪之諭知，附此敘明
    。
五、據上論斷，應依刑事訴訟法第299 條第1 項前段、刑法第27
    7 條第1 項，修正前刑法第41條第1 項，罰金罰鍰提高標準
    條例第1 條前段，修正前罰金罰鍰提高標準條例第2 條，現
    行法規所定貨幣單位折算新臺幣條例第2 條，判決如主文。
本案經檢察官乙○○到庭執行職務。
如不服本判決，得自收受送達之日起10日內，向本院提起上訴。
中    華    民    國    95    年    12    月    7     日
                  刑事第十三庭  審判長法  官  高思大
                                      法  官  方錦源
                                      法  官  戴韻玲
以上正本證明與原本無異。
中    華    民    國    95    年    12    月    7     日
                                      書記官  李春慧
附錄本判決論罪之法條：
刑法第277條條第1項
  傷害人之身體或健康者，處3 年以下有期徒刑、拘役或1000元
  以罰金。


司法院資訊處製作；財團法人民間司法改革基金會備份。
